臺灣高等法院刑事裁定           
                                   109年度交聲再字第24號
再審聲請人  
即受判決人  林振發


上列再審聲請人即受判決人因過失傷害案件，對於本院109年度
交上易字第223號，中華民國109年7月28日第二審確定判決（第
一審案號：臺灣臺北地方法院108年度交易字第157號，起訴案號
：臺灣臺北地方檢察署108年度偵字第10147號），聲請再審，本
院裁定如下：
    主  文
再審之聲請駁回。
    理  由
一、聲請再審意旨略以：㈠翻拍錄影檔案IMG-5962內容顯示之天
    氣為晴天，與一審法院認定事故當天為陰天，已有不符，且
    IMG-5962影片檔案建立及修改日期為民國107年12月30日16
    ：17分，亦與事故日期107年12月29日不同，益徵IMG-5962
    影片檔案業經人為修改加工，自不得援為認定再審聲請人即
    受判決人林振發過失之證據。㈡本件事故研判表及刑事案件
    報告書均為108年3 月27日後之間接證據，亦不應執為認定
    聲請人有無過失之依據。以上均為新事實、新證據，爰依刑
    事訴訟法第420條第1項第6款規定聲請再審，並請傳喚關學
    鴻、葉信興到庭說明，及就IMG-5962影片檔案送請中華工商
    研究院鑑定真偽，以為適法之調查。
二、按再審制度，係為發現確實之事實真相，以實現公平正義，
    而於案件判決確定之後，另設救濟之特別管道，重在糾正原
    確定判決所認定之事實錯誤，但因不能排除某些人可能出於
    惡意或其他目的，利用此方式延宕、纏訟，有害判決之安定
    性，故立有嚴格之條件限制。刑事訴訟法第420條第1項第6
    款原規定：「因發現確實之新證據，足認受有罪判決之人應
    受無罪、免訴、免刑或輕於原判決所認罪名之判決者」，作
    為得聲請再審原因之一項類型，司法實務上認為該證據，必
    須兼具新穎性（又稱新規性或嶄新性）及明確性（又稱確實
    性）二種要件，始克相當。晚近修正將上揭第一句文字，改
    為「因發現新事實、新證據，單獨或與先前之證據綜合判斷
    」，並增定第3 項為：「第1項第6款之新事實或新證據，指
    判決確定前已存在或成立而未及調查斟酌，及判決確定後始
    存在或成立之事實、證據。」放寬其條件限制，承認「罪證
    有疑、利歸被告」原則，並非祇存在法院一般審判之中，而
    於判罪確定後之聲請再審，仍有適用，不再刻意要求受判決
    人（被告）與事證間關係之新穎性，而應著重於事證和法院
    間之關係，亦即祇要事證具有明確性，不管其出現係在判決
    確定之前或之後，亦無論係單獨（例如不在場證明、頂替證
    據、新鑑定報告或方法），或結合先前已經存在卷內之各項
    證據資料（我國現制採卷證併送主義，不同於日本，不生證
    據開示問題，理論上無檢察官故意隱匿有利被告證據之疑慮
    ），予以綜合判斷，若因此能產生合理之懷疑，而有足以推
    翻原確定判決所認事實之蓋然性，即已該當。申言之，各項
    新、舊證據綜合判斷結果，不以獲致原確定判決所認定之犯
    罪事實，應是不存在或較輕微之確實心證為必要，而僅以基
    於合理、正當之理由，懷疑原已確認之犯罪事實並不實在，
    可能影響判決之結果或本旨為已足。縱然如此，不必至鐵定
    翻案、毫無疑問之程度；但反面言之，倘無法產生合理懷疑
    ，不足以動搖原確定判決所認定之事實者，仍非法之所許。
三、經查：
　㈠本件聲請人因過失傷害案件，經臺灣臺北地方法院以108年度
    交易字第157號判處拘役40日，聲請人不服提起上訴，本院
    原確定判決依憑聲請人之供述、證人鄭秀英、關學鴻之證述
    、道路交通事故現場圖、道路交通事故調查報告表、道路交
    通事故談話紀錄表、交通事故照片、監視器錄影畫面翻拍照
    片、原審及本院勘驗筆錄、原審勘驗畫面擷圖、凡賽斯花園
    社區管理委員會回函、天主教耕莘醫療財團法人耕莘醫院急
    診護理評估紀錄、診斷證明書等相互勾稽，為綜合判斷，以
    109年度交上易字第223號駁回其上訴確定，有上開判決及本
    院被告前案紀錄表在卷足憑，並經本院調取該案卷宗核閱無
    誤。
　㈡聲請人於本院109年度交上易字第223號案件審理時，即以：
    社區停車場出入口監視器影像翻拍光碟（檔案名稱：IMG-59
    62，下稱IMG-5962檔案）經他人偽造、變造，應無證據能力
    云云，執為抗辯，並請求將IMG-5962檔案送請中華工商研究
    院鑑定真偽。本院原確定判決就聲請人前開辯詞及請求，業
    已詳予指駁，並臚列證據逐一敘明得心證之理由，此觀原確
    定判決理由欄壹、一、㈡⒈至⒉、㈢，論述經一審及本院原審當
    庭勘驗IMG-5962檔案畫面結果，檔案內行車紀錄器之畫面時
    間與本案事故發生時間相同，畫面中車輛之行駛路段、案發
    地點及過程，亦與道路交通事故現場圖所載及聲請人警詢所
    供均相符合，且綜合IMG-5962檔案畫面勘驗結果、一審勘驗
    畫面擷圖、道路交通事故現場圖、聲請人警詢時之供述及聲
    請人車損照片可知，IMG-5962檔案內容確屬案發當日聲請人
    所駕駛車牌號碼0000-00號自用小客車（下稱系爭車輛）進
    入社區停車場經過之錄影畫面無訛；此外，並無任何證據可
    資證明聲請人駕駛系爭車輛進入社區停車場時之角度確為45
    度角，聲請人徒憑己見指摘IMG-5962檔案內容有違反物理法
    則與經驗法則之情，而認IMG-5962檔案內容係屬偽造，洵屬
    無據。從而，IMG-5962檔案為本案案發過程畫面，未經他人
    偽造、變造，其證據之取得過程及其內容所顯現之真實性並
    無疑義，且該影像光碟經本院及一審當庭勘驗，亦無其餘違
    法取證之情事，自有證據能力。復於原確定判決理由欄貳、
    一、㈣、㈦，詳細說明雖依道路交通事故調查報告表㈠記載案
    發當日天氣為「陰」，然依本院勘驗IMG-5962檔案畫面結果
    ，顯示本案事故發生時天氣晴朗，且新北市政府警察局新店
    分局交通分隊於事故發生現場所拍攝之照片，亦顯示該日光
    線明亮，並無聲請人所稱烏雲密布之情。至聲請人請求將IM
    G-5962檔案送請中華工商研究院做真偽鑑定，然IMG-5962檔
    案畫面中之肇事車輛確為聲請人駕駛之系爭車輛無訛，聲請
    人爭執監視器錄影檔案之真正，逕謂IMG-5962檔案係他人偽
    造，顯無所據，聲請人請求鑑定IMG-5962檔案之真偽，實無
    調查之必要。原確定判決已就聲請人之供述予以調查斟酌，
    並綜合卷附一審及本院勘驗筆錄、一審勘驗畫面擷圖、系爭
    車輛車損照片、道路交通事故現場圖、道路交通事故調查報
    告表㈠、事故發生現場所拍攝之照片等，作為補強，認定IMG
    -5962檔案未經他人偽造、變造，具有證據能力，且無再送
    鑑定調查之必要，聲請意旨㈠部分猶執陳詞，就本院原確定
    判決已經審酌之事項，單憑己意對於原確定判決採證、認事
    有無違背經驗法則、論理法則等再為爭執，難認合於刑事訴
    訟法第420條第1項第6款、第3項規定之「新事實」、「新證
    據」。
　㈢聲請人雖另提出IMG-5962檔案資料翻拍照片，而以「IMG-596
    2檔案建立及修改日期與事故當天翻拍日期並非同一天」為
    新事實、新證據，並請求傳喚關學鴻、葉信興到庭說明，及
    就IMG-5962檔案另為適法之調查。惟查，卷附IMG-5962檔案
    係本案承辦員警關學鴻於事故發生當日，據報前往現場處理
    時，為避免操作該監視系統不當導致系統損壞，經該社區管
    委會同意後，以其相機翻拍社區停車場出入口監視器影像複
    製而成，業據證人即承辦員警關學鴻於本院審理時證稱：10
    7年12月29日新店區安民街200號之交通事故，是我前往處理
    ，監視器畫面是社區管委會提供，經我翻拍而成等語綦詳（
    本院交上易卷第68至69、71頁），並有新北市政府警察局新
    店分局108年11月25日新北警店刑字第1083776915號函所附
    警員關學鴻108 年11月14日職務報告書在卷可佐（原審交易
    卷第89頁）。從而，IMG-5962檔案既係承辦員警關學鴻以其
    相機翻拍社區停車場出入口監視器影像後，再以電腦或其他
    相關設備複製而成，則IMG-5962檔案之建立、修改日期晚於
    翻拍日期，乃屬當然。聲請人執此為新事實、新證據，主張
    IMG-5962檔案建立及修改日期與事故發生或警員翻拍日期並
    不相同，推論該檔案業經人為修改加工，不得援為認定聲請
    人過失之證據云云，要屬無稽，自無傳喚關學鴻、葉信興，
    及就IMG-5962檔案另為調查之必要。
　㈣至於新北市政府警察局道路交通事故初步分析研判表（偵卷
    第21頁）、新北市政府警察局新店分局刑事案件報告書（偵
    卷第3頁），本即未經原確定判決引用為認定被告犯罪事實
    之證據方法，聲請人猶以上開證據均為108年3月27日後之間
    接證據，不應執為認定聲請人有無過失之依據云云，為再審
    理由，顯有誤會。
　㈤從而，聲請人所提前開事證，無論係單獨或結合前述卷內各
    項證據資料予以綜合判斷觀察，均不足以動搖原確定判決認
    定之事實，而得為聲請人更有利之判決。揆諸前揭說明，無
    從認有刑事訴訟法第420條第1項第6款規定之再審事由。　
四、綜上，本件原確定判決並無刑事訴訟法第420條第1項第6款
    所定得為再審之情形。聲請人依上開規定聲請再審，為無理
    由，應予駁回。
據上論斷，應依刑事訴訟法第434條第1項，裁定如主文。　　
中　　華　　民　　國　　110 　年　　1 　　月　　25　　日
                  刑事第三庭    審判長法　官  張惠立 
                                      法　官  劉兆菊
                                      法　官  廖怡貞  
以上正本證明與原本無異。
不得抗告。
　　　　　　　　                      書記官  劉芷含
中　　華　　民　　國　　110 　年　　1 　　月　　25　　日